【裁判字號】    99,簡上,1200
【裁判日期】    991223
【裁判案由】    詐欺
【裁判全文】
臺灣板橋地方法院刑事判決            99年度簡上字第1200號
上  訴  人
即  被  告  王天祥
上列上訴人因詐欺案件，不服本院於民國99年9 月20日所為之99
年度簡字第7728號第一審判決（聲請簡易判決處刑案號：99年度
偵字第15171 號）提起上訴，本院管轄之第二審合議庭判決如下
：
    主  文
上訴駁回。
    事實及理由
一、本案經本院審理結果，認原審以上訴人即被告（下稱被告）
    王天祥所為係犯刑法第339 條第1 項、第30條第1 項之幫助
    詐欺取財罪，判處拘役40日，並諭知易科罰金之折算標準係
    以新臺幣1,000 元折算1 日，其認事用法均無違誤，量刑亦
    屬適當，應予維持，除證據部分另補充：告訴人徐承沅、被
    害人張育涵、李翠珍等人於警詢中之指訴外，均引用如附件
    第一審判決書記載之事實、證據及理由。
二、被告王天祥上訴意旨略以：伊係看到報紙分類廣告有應徵司
    機之廣告，乃撥打電話與對方聯絡，而相約於民國99年4 月
    23日下午5 時許，在臺北縣土城市○○路上之捷運站前見面
    ，當時對方在電話中，要求伊提供駕照影本、帳戶存摺影本
    及帳戶提款卡，說存摺影本及提款卡是要做薪資轉帳之用，
    伊不知道對方要提款卡是做何用途，伊有將該大台北商業銀
    行帳戶（下稱大台北商銀帳戶）之存摺影本及提款卡交予對
    方，當時伊有在交給對方的證件影本上註明「應徵工作專用
    」等字樣，且並未告知對方提款卡密碼，伊不知道為何對方
    會知道提款卡密碼；伊係因受騙而交付帳戶資料，主觀上並
    無幫助詐欺取財之故意，自不應構成幫助詐欺取財之罪名云
    云。惟查：
  (一)衡諸一般社會經驗，公司行號於應徵員工時，僅會要求應徵
    者提供個人履歷表、學經歷及身分證明等文件資料，以憑審
    核是否聘僱該應徵者，斷無於應徵之初、是否聘僱尚未確定
    之階段，即要求應徵者須提供金融機構帳戶、甚者帳戶提款
    卡之理。本件依被告前開所辯情節，其僅係依報紙廣告撥打
    電話應徵工作，對方於尚未與被告本人見面，亦未具體審核
    被告本身資格、能力是否適任該項工作，更未確定是否聘僱
    被告之情形下，即要求被告提供金融機構帳戶之存摺影本、
    提款卡等物，復未與被告相約於正式之公司營業場所面談，
    反約在捷運站前見面，其情狀已顯屬有異；本件被告既係智
    識成熟之成年人，前亦有相當之入社會工作經驗，其於偵查
    中檢察官訊問時，亦自承：伊先前之工作均不需交付提款卡
    ，故伊當時有懷疑對方可能會拿去做不法使用等語（見偵查
    卷第57頁之訊問筆錄），顯見被告對於本次應徵當時，對方
    要求提供帳戶、提款卡等前述諸多不合情理之處，已有所懷
    疑。況且，近年來詐欺集團大量利用人頭帳戶作為收取詐騙
    所得款項之工具，被害者人數眾多，此早經報章雜誌等傳播
    媒體廣為披露，並經警察機關、金融機構等宣導、警告多時
    ，而詐欺集團取得人頭帳戶之管道，除收購、租用外，亦多
    有利用刊登廣告為人辦理貸款、徵聘人員等名義為之者，此
    亦廣經媒體報導、揭露，而為眾所週知之事，自不容被告任
    意諉為不知；本件被告於刊登廣告者之身分、來歷均屬不明
    ，且行事甚為可疑之情形下，仍將其上開大台北商銀帳戶之
    提款卡交付對方，顯已非單純遭詐騙帳戶之被害人可比；是
    被告執前詞辯稱其僅係單純受騙而交付帳戶資料云云，自無
    足採甚明。
  (二)被告又辯稱：伊當時未告知對方提款卡密碼，伊不知道為何
    對方會知道提款卡密碼云云。惟查使用提款卡領取帳戶內之
    款項，須操作自動提款機輸入正確之密碼，始能順利提領；
    持有提款卡之人若非得帳戶所有人之同意或授權而知悉提款
    卡之密碼，其欲以隨機輸入數字號碼之方式命中正確之密碼
    而領取款項，以現今提款卡密碼設計之精密程度而言，其機
    率實屬微乎其微；本件該詐欺集團成員於詐騙告訴人徐承沅
    、被害人張育涵、李翠珍等人匯款至被告上開大台北商銀帳
    戶後，係以該帳戶之提款卡提領各筆匯入之款項，此有被告
    上開大台北商銀帳戶交易明細表1 份在卷可按，揆諸前述，
    顯見被告於交付提款卡當時，確有將密碼告知對方；被告辯
    稱其並未告知對方提款卡密碼云云，自無可採。
  (三)按於金融機構開設存款帳戶，請領存摺及提款卡一事，原係
    針對個人身分之社會信用而予以資金流通，具有強烈之屬人
    性，而金融帳戶為個人理財之工具，於金融機構申請開設存
    款帳戶亦無任何特殊之資格限制，一般民眾皆可以存入最低
    開戶金額之方式，任意於金融機構申請開設存款帳戶，且一
    人並可於不同之金融機構申請多數之存款帳戶使用，此屬眾
    所週知之事實；是依一般人之社會生活經驗，若見他人不以
    自己名義申請帳戶，反而向人收取存款帳戶供己使用，衡情
    對於該帳戶是否供不法之使用，當有合理之懷疑；被告既係
    心智成熟之成年人，依其個人之智識及經驗，應可預見提供
    帳戶提款卡、密碼供他人使用，有幫助該他人從事詐欺取財
    犯行之可能；然被告竟仍將其上開大台北商銀帳戶之提款卡
    、密碼等交予他人使用，足見被告於主觀上對於其提供帳戶
    之行為，縱令因而幫助他人為詐欺取財之行為，亦不違反其
    本意，其有幫助詐欺取財之不確定故意，至屬灼然。
  (四)綜上所述，本件被告確有原審所認定之幫助詐欺取財犯行，
    事證明確；被告仍執前開辯詞提起本件上訴，為無理由，應
    予駁回。至被告另辯稱：本件縱仍認伊成立幫助詐欺取財罪
    名，亦應考量伊於事發後，已將前因後果全盤托出，且伊素
    行良好，並無前科紀錄等情狀，給予伊緩刑之宣告云云；惟
    查，被告於案發後，始終均矢口否認犯行，且未見有任何與
    告訴人、被害人協商和解，填補告訴人、被害人所受損害之
    意願及行動，犯後態度難謂良好，尚乏邀緩刑寬典之正當理
    由，本院無從併予宣告緩刑，附此敘明。
據上論斷，應依刑事訴訟法第455 條之1 第1 項、第3 項、第36
8 條、第373 條，判決如主文。
本案經檢察官洪松標到庭執行職務
中    華    民    國    99    年    12    月    23    日
                  刑事第十庭  審判長法  官  張江澤
                                    法  官  楊志雄
                                    法  官  劉景宜
不得上訴
上列正本證明與原本無異。
                                    書記官  謝秀青
中    華    民    國    99    年    12    月    28    日
附錄本案論罪科刑法條全文：
刑法第339條第1項
中華民國刑法第339條
（普通詐欺罪）
意圖為自己或第三人不法之所有，以詐術使人將本人或第三人之
物交付者，處5 年以下有期徒刑、拘役或科或併科1 千元以下罰
金。
以前項方法得財產上不法之利益或使第三人得之者，亦同。
前二項之未遂犯罰之。

司法院資訊處製作；財團法人民間司法改革基金會備份。
